臺灣屏東地方法院交通事件裁定　　　　 99年度交聲字第504號
原處分機關　交通部公路總局高雄區監理所屏東監理站
法定代理人　高金木
異　議　人　毛德欽
即受處分人
上列受處分人因違反道路交通管理處罰條例事件，對於交通部公
路總局高雄區監理所屏東監理站民國99年11月29日所為之處分（
原處分案號：屏監違字第裁82-V00000000號）聲明異議，本院裁
定如下：
    主  文
異議駁回。
    理  由
一、原處分意旨略以：異議人即受處分人毛德欽於民國99年3 月
    17日下午1 時50分許，駕駛車牌號碼XP-215號營業貨櫃曳引
    車，在屏東縣屏東市○○路與屏加路路口，因有違反道路交
    通安全規則肇事致人死亡之違規情事，為警掣單舉發，嗣原
    處分機關即交通部公路總局高雄區監理所屏東監理站認異議
    人上開情形，違反道路交通管理處罰條例第61條第1 項第4
    款規定，裁處吊銷駕駛執照，及1 年內不得考領駕駛執照等
    語。
二、聲明異議旨詳如附件聲明異議狀所載。
三、按「汽車駕駛人，駕駛汽車有下列情形之一者，吊銷其駕駛
    執照：…四、違反道路交通安全規則、第三十三條之管制規
    則，因而肇事致人死亡。」、「汽車駕駛人，曾依本條例其
    他各條規定吊銷駕駛執照者，1 年內不得考領駕駛執照。」
    、「汽車駕駛人，因違反本條例及道路交通安全規則之規定
    ，受吊銷駕駛執照處分時，吊銷其持有各級類車之駕駛執照
    」，道路交通管理處罰條例第61條第1 項第4 款、第67條第
    3 項、第68條第1 項分別定有明文。
四、又按94年2 月5 日公布，於95年2 月5 日施行之行政罰法第
    26條規定：「一行為同時觸犯刑事法律及違反行政法上義務
    規定者，依刑事法律處罰之。但其行為應處以其他種類行政
    罰或得沒入之物而未經法院宣告沒收者，亦得裁處之。前項
    行為如經不起訴處分或為無罪、免訴、不受理、不付審理之
    裁判確定者，得依違反行政法上義務規定裁處之。」即所謂
    一事不二罰原則，究其立法理由，一行為同時觸犯刑事法律
    及違反行政法上義務規定時，由於刑罰與行政罰同屬對不法
    行為之制裁，而刑罰之懲罰作用較強，故在處罰目的相同且
    處罰方式相同時，若依刑事法律處罰，即足資警惕時，實無
    一事二罰再處行政罰之必要；且刑事法律處罰，由法院依法
    定程序為之，較符合正當法律秩序，應予優先適用，但罰鍰
    以外之沒入或其他種類行政罰，因兼具維護公共秩序之作用
    ，為達行政目的，行政機關仍得併予裁處。次按檢察官之緩
    起訴處分於緩起訴期間內，有下列情形之一者，檢察官得依
    職權或依告訴人之聲請撤銷原處分，繼續偵查或起訴：(1)於
    期間內故意更犯有期徒刑以上刑之罪，經檢察官提起公訴者
    。(2)緩起訴前，因故意犯他罪，而在緩起訴期間內受有期徒
    刑以上刑之宣告者。(3)違背第253 條之2 第1 項各款之應遵
    守或履行事項者，刑事訴訟法第253 條之3 第1 項定有明文
    。據此可徵經檢察官為「緩起訴」處分者，於「緩起訴」之
    猶豫期間內，最終是否會被檢察官提起公訴，猶懸而未定，
    亦即「緩起訴」處分於猶豫期間內尚未具有實質之確定力，
    檢察官仍得根據上開規定依職權或依告訴人之聲請，將被告
    「緩起訴」處分撤銷。而行政罰法第26條明定一事不二罰原
    則，且應受行政罰之行為如經不起訴處分或為無罪、免訴、
    不受理、不付審理之裁判「確定」者，始得依違反行政法上
    義務規定裁處之，並未包括「緩起訴」處分在內，雖「緩起
    訴」處分之最終使被告免於刑事訴追之效果與「不起訴」處
    分之效果相同，惟依行政罰法第26條第2 項之立法意旨，亦
    必須待緩起訴處分實質確定時，被告才最終地確定免於受刑
    事訴追，原處分機關始得為行政裁罰，亦即在緩起訴期間內
    即猶豫期間期滿前，該緩起訴處分仍有被撤銷之可能，此時
    原處分機關若依法為行政裁決，將使受處分人有同時遭受行
    政處罰及刑事訴追之危險，顯與行政罰法第26條規定之立法
    意旨相違背。且檢察官為緩起訴處分時，依刑事訴訟法第25
    3 條之2 第1 項規定對被告所為之指示及課予負擔，此等命
    令名義上雖非刑罰，但仍是一種特殊之處遇措施，造成被告
    之財產減少或義務增加，具有實質刑事處罰之效果，與刑事
    制裁無異，性質上可謂刑事處分，而緩起訴制度雖以特別預
    防為優先考量，但在具體個案決定上，實亦達到一般預防的
    作用及報應理念，基於一行為不二罰原則，受處分人如已就
    其行為受到附條件為捐款命令之緩起訴處分，自不應因同一
    行為再受到國家課以行政罰鍰之處罰。
五、經查：異議人前於99年3 月17日下午1 時50分許，在屏東縣
    屏東市○○路與屏加路路口，而異議人同一違規駕車之行為
    ，因同時涉犯刑法第276 條第2 項之業務過失致死罪，亦遭
    移送臺灣屏東地方法院檢察署檢察官偵辦，經該署檢察官以
    99年度偵字第9237號為緩起訴處分，緩起訴期間為1 年，並
    應向檢察官指定之政府機關、政府機構、行政法人、社區或
    其他符合公益目的之機構或團體提供80小時之義務勞務等情
    ，有臺灣屏東地方法院檢察署檢察官99年度偵字第9237號緩
    起訴處分書在卷可稽。又異議人就上開違規駕車之行為，均
    不爭執，是異議人違反道路交通安全規則肇事致人死亡而為
    警查獲之事實，堪以認定。是則，揆諸上開行政罰法第26條
    規定與前揭說明，原處分機關對異議人上開違規駕車之違規
    行為予以裁罰時，就其行為應處以其他種類行政罰部分（即
    吊銷駕駛執照，及1 年內不得重新考領駕駛執照），仍得予
    以裁處。
六、綜上所述，本件異議人既有上開違規之事實，則原處分機關
   依上開規定，裁處上開行政罰，於法即無違誤，異議人之異
   議無理由，應予駁回。
七、應依道路交通管理處罰條例第87條第2 項、道路交通事件處
    理辦法第18條規定，裁定如主文。
中    華    民    國   100    年    1     月    4     日
                  交通法庭      法  官  簡光昌
以上正本證明與原本無異。
如不服本裁定應於收受送達後5 日內向本院提出抗告書狀敘述抗
告之理由抗告於台灣高等法院高雄分院。
中    華    民    國   100    年    1     月    4     日
                                書記官  林祥玉